【裁判字號】    90,訴,137
【裁判日期】    900430
【裁判案由】    撤銷贈與等
【裁判全文】
臺灣屏東地方法院民事判決  九十年度訴字第一三七號
    原      告  屏東縣長治鄉農會
    法定代理人  戊○○
    被      告  丙○○
                乙○○
                甲○○
    訴訟代理人  丁○○
右當事人間請求撤銷贈與等事件，本院判決如左：
    主      文
被告丙○○與被告甲○○間就坐落屏東縣長治鄉○○段八四九、八五一地號土地應有
部分三分之一及屏東縣麟洛段四五０之三五五地號土地之贈與行為、被告丙○○與被
告丁○○間就坐落屏東縣麟洛鄉○○段二地號土地應有部分二分之一之贈與行為及被
告丙○○與被告乙○○間就坐落屏東縣麟洛鄉○○段二之一號土地應有部分二分之一
之贈與行為均應予撤銷。
被告丁○○、甲○○、乙○○應塗銷前揭土地之所有權移轉登記。
訴訟費用由被告丙○○與被告甲○○連帶負擔十分之三、由被告丙○○與被告丁○○
連帶負擔十分之二、由被告丙○○與乙○○連帶負擔十分之五。
    事      實
甲、原告方面：
一、聲明：求為判決如主文所示。
二、陳述：
(一)被告丙○○於民國八十六年一月廿四日及同年十二月十七日分別向原告借款新台
    幣（下同）三百五十萬元及三百萬元，並於同年十月六日擔任主債務人鍾阿榮借
    款一百二十萬之連帶保證人，嗣被告丙○○不負履行分期攤還之責，經原告對被
    告丙○○就三百萬元之借款及被告丙○○就案外人鍾阿榮借款之連帶債務部分，
    向本院聲請發支付命令，並確定在案，故被告丙○○係原告之債務人，合先敘明
    。
(二)被告丙○○原係坐落屏東縣長治鄉○○段八四九、八五一地號土地應有部分三分
    之一、屏東縣麟洛鄉○○段四五０之三五五地號土地、屏東縣麟洛鄉○○段二地
    號及同段二之一地號土地應有部分二分之一之所有權人，詎被告丙○○竟分別將
    上開土地於八十九年六月十二日贈與被告乙○○、八十八年十二月十五日及八十
    九年一月廿四日贈與被告甲○○，八十九年一月七日贈與被告丁○○，按債務人
    所為之無償行為，有害及債權者，債權人得聲請法院撤銷之，民法第二百四十四
    條第一項，定有明文，被告丙○○既為原告之債務人，其全部財產為債權人之共
    同擔保，其共同擔保減少致害及債權人之利益時，自許債權人行使撤銷權，被告
    等之贈與行為既已害及原告之債權，原告自得撤銷被告等就上開土地所為之無償
    行為，又修正民法第二百四十四條第四項規定，被告等之贈與行為既經撤銷，以
    贈與為原因所為之上開土地所有權移轉登記，自應命被告丁○○、甲○○、乙○○回復原狀塗銷所有權移轉登記。
三、証據：提出長治鄉農會農業票據借款契約書三件、支付命令及確定證明書各三件
    、土地登記簿謄本五件為証。
乙、被告方面：
壹、被告丙○○部分：
一、聲明：求為判決原告之訴駁回。
二、陳述：
    確實有向農會借款，但僅有一筆借款，另三百萬元及三百五十萬元之借款係充當
    他人之人頭，而土地贈與女兒係因女兒出嫁前曾承諾要給他們一筆土地，至於土
    地送給太太係因為要給太太一個保障，並非要脫產，而現已無資力清償借款。
貳、被告丁○○、乙○○及甲○○部分：
一、聲明：求為判決原告之訴駁回。
二、陳述：
    被告丙○○之土地贈與丁○○係因欲給予太太保障，而贈予乙○○及甲○○之土
    地係因結婚而贈與，至於為何八十五年結婚，八十六始辦理贈與登記係因農業發
    展條例之關係。
    理      由
一、原告主張被告丙○○於八十六年一月廿四日及同年十二月十七日分別向原告借款
    三百五十萬元及三百萬元，並於同年十月六日擔任主債務人鍾阿榮借款一百二十
    萬之連帶保證人，嗣被告丙○○不負履行分期攤還之責，經原告對被告丙○○就
    三百萬元之借款及被告丙○○就案外人鍾阿榮借款之連帶債務部分，向本院聲請
    對被告丙○○發支付命令，並確定在案，故被告丙○○係原告之債務人，而被告
    丙○○原係坐落屏東縣長治鄉○○段八四九、八五一地號土地應有部分三分之一
    、屏東縣麟洛鄉○○段四五０之三五五地號土地、屏東縣麟洛鄉○○段二地號及
    同段二之一地號土地應有部分二分之一之所有權人，詎被告丙○○竟分別將上開
    土地於八十九年六月十二日贈與被告乙○○、八十八年十二月十五日及八十九年
    一月廿四日贈與被告甲○○，八十九年一月七日贈與被告丁○○，丙○○既為原
    告之債務人，其全部財產為債權人之共同擔保，被告之贈與行為已害及原告之債
    權，原告自得訴請撤銷被告就上開土地所為之贈與行為，並命被告丁○○、甲○○、乙○○回復原狀塗銷上開土地之所有權移轉登記。而被告丙○○則以確實有
    向農會借款，但僅有一筆借款，另三百萬元及三百五十萬元之借款係充當他人之
    人頭，而土地贈與女兒係因女兒出嫁前曾承諾要給他們一筆土地，至於土地送給
    太太係因為要給太太一個保障，並非要脫產等情資為抗辯。被告丁○○、乙○○
    及甲○○則辯稱被告丙○○之土地贈與丁○○係因欲給予太太保障，而贈予乙○○及甲○○之土地係因結婚而贈與，至於為何八十五年結婚，八十六始辦理贈與
    登記係因農業發展條例之關係。
二、原告主張被告丙○○向其借款三百五十萬元及三百萬元，並擔任主債務人鍾阿榮
    借款一百二十萬之連帶保證人，嗣被告丙○○不負履行分期攤還之責，經原告對
    被告丙○○就前揭借款，向本院聲請發支付命令，並確定在案等情，業據其提出
    借款契約書、支付命令及確定證明書等件為証，自堪信為真實，被告丙○○雖辯
    稱三百五十萬元及三百萬元之借款係其充當他人之人頭云云，惟從借款契約書觀
    之，其確係借款人，縱其與他人有何約定，仍與本件無涉，此外被告復未能舉証
    有何不負借款債務之証據，其抗辯本院尚難採信。而原係被告丙○○所有之坐落
    屏東縣長治鄉○○段八四九、八五一地號土地應有部分三分之一、屏東縣麟洛鄉
    ○○段四五０之三五五地號土地、屏東縣麟洛鄉○○段地二號及同段二之一地號
    土地應有部分二分之一，被告丙○○分別於八十九年六月十二日贈與被告乙○○
    、八十八年十二月十五日及八十九年一月廿四日贈與被告甲○○，八十九年一月
    七日贈與被告丁○○等情，有土地登記簿謄本在卷可稽，復為被告所不爭執，自
    堪信為真實。按債務人所為之無償行為，有害及債權者，債權人得聲請法院撤銷
    ，民法第二百四十四條第一項定有明文，本件被告丙○○為原告之債務人，卻於
    原告實行債權之際將其所有之上開不動產分別贈與其餘被告，原告並自承已無資
    力清償借款，故上開不動產之贈與行為顯已減少債權之共同擔保，致害及債權人
    之利益。至被告辯稱土地係因兒女結婚或予太太保障始贈與等情，惟仍無礙於該
    贈與行為已害及債權之事實，被告所辯仍屬無據。從而原告訴請撤銷被告就上開
    土地所為之贈與行為，並命被告丁○○、甲○○、乙○○回復原狀塗銷上開土地
    之所有權移轉登記，依法自屬有據，應予准許。
據上論結，本件原告之訴為有理由，依民事訴訟法第七十八條、第八十五條第一項，
，判決如主文。
中      華      民      國    九十      年      四      月     三十     日
                                    臺灣屏東地方法院民事第二庭
~B法      官  黃義成
右為正本係照原本作成。
如不服本判決，應於收受送達後二十日內向本院提出上訴書狀，其未表明上訴理由者
，應於提出上訴後二十日內向本院補提理由書狀（均須按他造當事人之人數附繕本）
。
~B法院書記官  徐建功
中      華      民      國    九十      年      四      月     三十     日


司法院資訊處製作；財團法人民間司法改革基金會備份。
